臺灣屏東地方法院刑事判決　　　　　　　100年度訴字第959號
公　訴　人　臺灣屏東地方法院檢察署檢察官
被　　　告　林宏慶
上列被告因違反毒品危害防制條例案件，經檢察官提起公訴（10
0 年度毒偵字第1314號），被告於本院準備程序中就被訴事實為
有罪陳述，經本院合議庭裁定由受命法官獨任進行簡式審判程序
，並判決如下：
    主  文
林宏慶施用第一級毒品，處有期徒刑陸月，如易科罰金，以新臺
幣壹仟元折算壹日。
    事  實
一、林宏慶前於民國98年間因施用毒品案件，經本院以98年度毒
    聲字第32號裁定送觀察、勒戒後，認有繼續施用毒品之傾向
    ，由本院以98年度毒聲字第263 號裁定令入戒治處所施以強
    制戒治，於99年6 月11日執行完畢釋放，並經臺灣屏東地方
    法院檢察署檢察官以99年度戒毒偵字第33號為不起訴處分確
    定。詎其猶不思警惕，於前開強制戒治執行完畢釋放後5 年
    內，復基於施用第一級毒品海洛因之犯意，於100 年4 月29
    日下午某時，在其位於屏東縣枋山鄉楓港村南平99號住處內
    ，以將海洛因摻入香菸內點燃抽菸之方式，施用海洛因1 次
    。嗣因另案遭通緝，於100 年4 月30日下午1 時30分許，為
    警在屏東縣枋山鄉○○路段某處緝獲，林宏慶在有偵查權限
    之公務員尚未發現上揭施用海洛因犯行前，主動向警員承認
    其上揭施用海洛因行為，而接受裁判，復經警徵得其同意採
    集尿液檢體送驗，鑑驗結果呈嗎啡陽性反應，而查悉上情。
二、案經屏東縣政府警察局東港分局報告臺灣屏東地方法院檢察
    署檢察官偵查起訴，並經本院改依簡式審判程序審理。
    理  由
一、按簡式審判程序之證據調查，不受第159 條第1 項之限制，
    刑事訴訟法第273 條之2 定有明文，是依上開規定，於行簡
    式審判程序之案件，被告以外之人於審判外之陳述，除有其
    他不得作為證據之法定事由外，應認具有證據能力。查本案
    如下引用被告以外之人於審判外之陳述，因本案採行簡式審
    判程序，復無其他不得作為證據之法定事由，揆諸首揭說明
    ，應認均具有證據能力，合先敘明。
二、上揭事實，業據被告林宏慶於本院準備程序及審理時坦承不
    諱（見本院卷第16頁背面、第19頁背面、第20頁背面），又
    被告在警局所排尿液檢體，經送請正修科技大學鑑定，該大
    學超微量研究科技中心以酵素免疫分析法初步檢驗，再以氣
    相層析質譜儀法確認檢驗結果，證實該尿液檢體呈嗎啡（即
    施用海洛因之代謝物）陽性反應，有該中心於100 年5 月26
    日原始編碼：東警分第00000000號尿液檢驗報告、尿液受檢
    人真實姓名對照表（代號：東警分第00000000號）各1 紙附
    卷可稽（附於警卷第6 、10頁）。綜上，足認被告上揭自白
    與事實相符，堪可採信，本案事證至為明確，被告犯行堪以
    認定。又被告前因施用毒品案件，經本院以98年度毒聲字第
    32號裁定送觀察、勒戒後，復由本院以98 年度毒聲字第263
    號裁定令入戒治處所施以強制戒治，於99年6 月11日執行完
    畢釋放，並經臺灣屏東地方法院檢察署檢察官以99年度戒毒
    偵字第33號為不起訴處分確定等情，有臺灣高等法院被告前
    案紀錄表及在監在押全國紀錄表各1 份在卷可考，堪認屬實
    ，是被告於前開強制戒治執行完畢釋放後5 年內，再犯本案
    施用毒品犯行，核與毒品危害防制條例第23條第2 項所定相
    符，公訴人提起公訴，於法並無不合，本院自應依法論科。
三、按海洛因為毒品危害防制條例第2 條第2 項第1 款所稱之第
    一級毒品。核被告林宏慶所為，係犯毒品危害防制條例第10
    條第1 項之施用第一級毒品罪；其持有海洛因之低度行為，
    應為施用海洛因之高度行為所吸收，不另論罪。另按刑法第
    62條關於自首規定所謂之「發覺」，係指該管公務員已知悉
    犯罪事實並知犯罪人為何人或對其發生嫌疑時，即得謂為已
    發覺，但此項對犯人之嫌疑，仍須有確切之根據得為合理之
    可疑者，始足當之，若單純主觀上之懷疑，要不得謂已發生
    嫌疑；又所謂「知悉」，固不以確知其為犯罪之人為必要，
    但必其犯罪事實，確實存在，且為該管公務員所確知，始屬
    相當，最高法院20年上字第1721號、26年渝上字第1839號、
    72年台上字第641 號、75年台上字第1634號判例分別著有明
    文。再者，自首祇以犯人在其犯罪未發覺前，向該管公務員
    自承犯罪而受裁判為已足，不以言明「自首」並「願受裁判
    」為必要，最高法院30年上字第140 號、63年台上字第1101
    號判例意旨可供參照。查被告於100 年4 月30日下午1 時30
    分許，在屏東縣枋山鄉○○路段某處，因另案遭發佈通緝而
    為警緝獲，被告於為警逮捕時即主動告知警員其上開施用海
    洛因犯行乙節，業據被告於本院審理時供明在卷（見本院卷
    第20頁背面、第21頁），並有屏東縣政府警察局東港分局南
    州分駐所警製偵查報告及查獲施用毒品案件報告表各1 份在
    卷可按（見警卷第2 、13頁）。依上所述，警員係因被告遭
    通緝而前往逮捕，斯時警員主觀上並無明確知悉被告有施用
    毒品之事實，故被告本案施用海洛因犯行，於其坦承犯行前
    ，尚屬「犯罪未發覺」之狀態，而被告於警員逮捕時，即『
    主動告知』而自承犯罪，並接受法院之裁判，揆諸前開說明
    ，被告之行為，合於自首要件，應依刑法第62條前段之規定
    減輕其刑。爰審酌被告曾因施用毒品犯行而送觀察、勒戒、
    強制戒治執行完畢，仍不知悔改，復再度施用第一級毒品，
    顯見其戒絕毒品之決心不堅，惟念其施用毒品乃戕害自己身
    心健康，尚未危及他人，犯後坦承犯行，態度良好，並其犯
    罪之動機、目的及智識程度等一切情狀，量處如主文所示之
    刑，並諭知易科罰金之折算標準，以示懲儆。本案蒞庭公訴
    人具體求處被告有期徒刑10月，固非無見，惟本院斟酌前開
    事項，認公訴人所求刑度尚嫌過重，附此敘明。
據上論斷，應依刑事訴訟法第273 條之1 第1 項、第299條第1項
前段，毒品危害防制條例第10條第1 項，刑法第11條前段、第62
條前段、第41條第1 項，判決如主文。
本案經檢察官陳立興到庭執行職務。
中    華    民    國   100    年    8     月    31    日
                  刑事第五庭  法  官  謝濰仲
以上正本證明與原本無異。
如不服本判決應於收受判決後10日內向本院提出上訴書狀，並應
敘述具體理由；其未敘述上訴理由者，應於上訴期間屆滿後20日
內向本院補提理由書（均須按他造當事人之人數附繕本）「切勿
逕送上級法院」。
中    華    民    國   100    年    8     月    31    日
                              書記官  黃美玲
附錄本案論罪科刑法條全文：
毒品危害防制條例第10條第1項
施用第一級毒品者，處6 月以上5 年以下有期徒刑。